【裁判字號】    98,執消債更,19
【裁判日期】    981109
【裁判案由】    更生之執行
【裁判全文】
臺灣苗栗地方法院民事裁定          98年度執消債更字第19號
  債  務  人  謝兆鈿
  代  理  人  曾琬鈴律師
  債  權  人  台灣土地銀行股份有限公司
  法定代理人  蘇樂明
  代  理  人  嚴淑惠
  債  權  人  合作金庫商業銀行股份有限公司
  法定代理人  劉燈城
  債  權  人  台北富邦商業銀行股份有限公司
  法定代理人  梁培華
  債  權  人  國泰世華商業銀行股份有限公司
  法定代理人  汪國華
  代  理  人  馮佳慧
  債  權  人  渣打國際商業銀行股份有限公司
  法定代理人  麥侃哲
  債  權  人  香港商香港上海匯豐銀行股份有限公司
  法定代理人  韋力行
  債  權  人  台灣新光商業銀行股份有限公司
  法定代理人  李增昌
  代  理  人  張盈晴
  債  權  人  聯邦商業銀行股份有限公司
  法定代理人  李憲章
  代  理  人  羅淑玲
  債  權  人  遠東國際商業銀行股份有限公司
  法定代理人  洪信德
  債  權  人  萬泰商業銀行股份有限公司
  法定代理人  周榮生
  債  權  人  台新國際商業銀行股份有限公司
  法定代理人  蔡孟
  債  權  人  安泰商業銀行股份有限公司
  法定代理人  齊百邁
  債  權  人  中國信託商業銀行股份有限公司
  法定代理人  羅聯福
  債  權  人  良京實業股份有限公司
  法定代理人  池野淳一
  債  權  人  匯誠第一資產管理股份有限公司
  法定代理人  王裕南
上列當事人聲請消費者債務清理事件，本院裁定如下：
    主  文
債務人所提如附件一所示之更生方案應予認可。
債務人在未依更生條件全部履行完畢前，應受如附件二之生活限
制。
    理  由
一、按債務人有薪資、執行業務所得或其他固定收入，法院認更
    生方案之條件公允者，得不經債權人會議可決，逕依債務人
    之聲請或依職權以裁定認可更生方案；法院為認可之裁定時
    ，因更生方案履行之必要，對於債務人在未依更生條件全部
    履行完畢前之生活程度，得為相當之限制，消費者債務清理
    條例第64條第1 項、第62條第2 項分別定有明文。
二、查本件債務人聲請更生，前經本院97消債更字第231 號裁定
    開始更生程序在案，有上開裁定一份在卷可參。債務人目前
    任職於三商行股份有限公司，每月薪資約為新台幣（下同）
    15,000元，確有固定收入，此有該公司民國98年9 月1 日在
    職證明書在卷足憑。次查：債務人主張其必要生活費用為每
    月8,602 元，有財產及收入狀況說明書可考，其金額尚未逾
    行政院主計處公告之98年度臺灣省平均每人每月最低生活費
    用9,829 元，尚屬可採。債務人雖主張有扶養其父母，惟依
    卷內戶籍謄本，債務人之父謝○雄、母唐○蘭分別為43年生
    、49年生，且債務人亦未提出父母無工作能力需接受其扶養
    之證明，因此本院認為此部份扶養費用尚非必要費用。至於
    債務人雖提出署立苗栗醫院診斷證明，主張每月支出醫療費
    用，惟其於本院訊問時亦表明並未經常就診，顯見該醫藥費
    用是否為必要支出，尚有可議，從而本院無從認定該醫療費
    用為必要。今債務人所提如附件一所示之更生方案，於每月
    所得支配之15,000元中提出10,000元至15,000元清償債務，
    而債務人每月可支配之生活費較前述最低生活費用9,829 元
    為低，亦低於其於財產及收入狀況說明書所載之8,602 元，
    且債務人於本院訊問時並表示：如生活費有不足部分，家中
    會幫忙。顯見債務人之收入扣除必要支出後均已用於還款。
    而觀債務人所提更生方案之清償期間為8 年，還款總金額為
    1,212,000 元（計算式：（10000 ×24期）＋（12000 ×36
    期）＋（15000 ×36期）＝0000000 ），足認其有履行更生
    方案之誠意。
三、又債務人未婚，名下並無財產，有戶籍謄本及本院依職權查
    詢債務人96、97年度財產所得資料在卷可考，堪認無擔保及
    無優先權債權依更生方案受償總額，高於法院裁定開始更生
    程序時，依清算程序所得受償之總額。再者債務人為97年12
    月1 日聲請更生，其95年12月之薪資為2,188 元，96年所得
    為246,221 元，97年所得則為349,649 元，此有95、96、97
    年所得資料清單在卷可參，則債務人聲請更生前二年收入總
    額為598,058 元，然本件清償金額已達1,212,000 元，顯見
    依此更生方案，債務人清償金額亦高於聲請前二年間可處分
    所得扣除自己必要生活費用之數額，於法尚無不合。
四、本院通知債權人就債務人更生方案陳述意見，除台新國際商
    業銀行、土地銀行、台灣新光銀行、合作金庫銀行、聯邦銀
    行（債權比例共30.56%）表示同意或視為同意外，其餘債權
    人均不同意。並稱：債務人開始更生時每月薪資27,000元，
    何以減少，有隱匿財產之虞；另債務人尚有支出保險費用，
    應將保單價值清償債務，為其意見。惟本院函詢債務人前任
    職之建泓科技實業股份有限公司有關債務人離職原因，經該
    公司於98年9 月30日函覆：茲因97年金融風暴致使公司業務
    緊縮，故於97年12月24日資遣債務人，有該公司98年9 月30
    日函文乙件可參。可見債務人確因非可歸責之原因而導致收
    入減少。且縱以債務人之前收入每月27,000元為基礎，債權
    人如依執行程序執行其薪資，依強制執行實務，可扣得三分
    之一左右之薪資（約9,000 元），而債務人於更生方案提出
    每月清償金額並未較前述金額低，尚難認債務人為隱匿財產
    而減少收入。此外，債務人雖自陳曾向富邦人壽保險股份有
    限公司投保，惟目前已無有效保單，有富邦人壽保險股份有
    限公司98年10月27日98富壽諮二字第1241號函在卷為憑。又
    債務人清償成數雖為百分之三十，惟本件經債權表確定之債
    權總額為3,977, 698元，其已盡力清償達1,212,000 元，且
    經債務人自行衡量更生方案之可行性，本院認為債務人為謀
    更生方案之按期履行，當不致提出無履行可能之更生方案。
    故其更生條件核屬公允、適當、可行，又本件無同條例第63
    條所定不應認可之消極事由存在，故不經債權人會議可決，
    予以認可該更生方案。另並依上開規定，就債務人在未依更
    生條件全部履行完畢前之生活程度為相當之限制，爰裁定如
    主文。債務人於更生案件確定後，應依更生方案向各債權人
    按月給付，並應自行向債權人確認給付方式，併此敘明。
中    華    民    國    98    年    11    月    9     日
                          民事庭司法事務官  洪毓良
以上正本係照原本作成。
如不服本裁定，應於裁定送達後10日內，以書狀向本院提出異議
。
中    華    民    國    98    年    11    月    9     日
                                書  記  官  葉俊宏

司法院資訊處製作；財團法人民間司法改革基金會備份。
